【裁判字號】    95,交聲,124
【裁判日期】    950421
【裁判案由】    違反道路交通管理處罰條例聲明異議
【裁判全文】
臺灣士林地方法院交通事件裁定         95年度交聲字第124號
原處分機關  臺北市交通事件裁決所
異  議  人
即受處分人  甲○○
上列受處分人因違反道路交通管理處罰條例案件，對於臺北市交
通事件裁決所民國95年1 月9 日所為之處分（原處分案號：北市
裁三字第裁22-AEB511388 號），聲明異議，本院裁定如下：
    主  文
異議駁回。
    理  由
一、按汽車駕駛人飲用酒類或其他類似物後其吐氣所含酒精濃度
    超過每公升0.25毫克或血液中酒精濃度超過百分之0.05以上
    者，不得駕車；又汽車駕駛人，駕駛汽車經測試檢定有酒精
    濃度超過規定標準者，處新臺幣1 萬5 千元以上6 萬元以下
    罰鍰，並當場移置保管其車輛及吊扣其駕駛執照1 年，道路
    交通安全規則第114 條第2 款、道路交通管理處罰條例第35
    條第1 項第1 款分別定有明文。
二、本件異議人甲○○於民國94年10月28日23時20分許，酒後騎
    乘車號CGR-801 號重型機車，行經臺北市○○區○○路與成
    功路4 段交岔路口，經警察攔停接受酒測，測試結果其吐氣
    所含酒精濃度達每公升0.46毫克，為警依法舉發並當場禁止
    其駕駛等情，有臺北市政府警察局內湖分局書函影本及酒精
    濃度測試單影本各1 份附卷可稽，前揭事實，應堪以認定。
三、異議人雖辯稱：(一)按警察職權行使法第6 條第1 項第6 款規
    定：「警察得對於行經指定之公共場所、路段及管制站之人
    查證身分。」同條第2 項規定：「前項第6 款之指定，以防
    止犯罪，或處理重大公共安全或社會秩序事件而有必要者為
    限。其指定應由警察機關主管長官為之。」查當時伊騎機車
    行經之路段並無管制站，而由騎乘機車在旁之警察攔停，該
    警員並以無線電通知其同事攜帶酒測器及罰單至現場，則此
    攔停行為應係大法官釋字第535 號解釋所指之任意臨檢、隨
    機檢查、盤查之濫權行為，而非上開法律規定之檢查行為。
    (二)又依刑事訴訟法「毒樹毒果理論」，經不法搜索程序所採
    得之證據，不得作為論罪之證據，本案臨檢之警察當時並未
    依取締酒後駕車作業程序所規定的先行程序辦理，故依此違
    法臨檢所採得之酒測值不得作為處罰之依據云云。惟查：警
    察對於依客觀合理判斷易生危害之交通工具，得予以攔停並
    要求駕駛人出示相關證件或查證其身分、接受酒精濃度測試
    之檢定，此已為警察職權行使法第8 條第1 項第1 款、第3
    款所明揭，此種交通稽查係針對特定人之違規行為，並非司
    法院大法官釋字第535 號解釋所謂不顧時間、地點及對象之
    任意臨檢、取締或隨機檢查、盤查，與異議人所指係針對不
    特定大眾要求一一出示證件、查核身分之設點臨檢顯有不同
    ，異議人上開辯解，應屬誤解。
四、綜上所述，原處分機關援引前開規定，處異議人罰鍰新臺幣
    3 萬元，並吊扣其駕駛執照1 年，核無不合，異議人猶執前
    詞聲明異議，為無理由，應予駁回。
據上論斷，應依道路交通管理處罰條例第87條第2 項，道路交通
案件處理辦法第19條，裁定如主文。
中    華    民    國    95    年    4     月    21    日
                  交通法庭法  官  周群翔
以上正本證明與原本無異。
如不服本裁定應於送達後5 日內向本院提出抗告狀。
                          書記官  劉育君
中    華    民    國    95    年    4     月    21    日


司法院資訊處製作；財團法人民間司法改革基金會備份。
